---
title: "VBA简明指南"
description: "VBA concise tutorial"
author: 吴宇翀
date: 2020-01-20
categories: ["VBA", "指南"]
tags: ["VBA", "指南"]
output:
  blogdown::html_page:
    fig_caption: yes
    number_sections: yes
---

***

<center>

[**PDF**](../../pdf/vba.pdf)

</center>

***

\newpage

```{r setup, message=FALSE, warning=FALSE, echo=FALSE}
library(tidyverse)
library(knitr)
library(magrittr)
knitr::opts_chunk$set(fig.pos = 'H', warning = FALSE, comment = "")
```

# 前言

本资料为笔者在工作期间为了解决实际工作问题而写的 MS office / WPS VBA的指南及查询手册，记录了工作常用的精华部分，并不涵盖所有内容。

在笔者看来，VBA 只是一门工具而已，并没有必要花时间去钻研，只需在懂得基本语法的基础上，使用 VBA 内建的帮助和工具书，即可完成工作所需要的大部分内容。

VBA 已经是一门不再更新的语言。尽管如此，笔者之所以推广 VBA，其重要原因便是在工作期间，笔者发现由于目前各岗位上大多数人都不具备较强的编程能力，绝大多数的企业仍然将 MS office / WPS 作为各部门及员工之间信息共享最主要的编辑和分享软件。尽管如今各大型企业拥有十分大型且专业的数据库和内部系统，Office 仍然是信息和资料储存、编辑、分享、呈现的最终途径。而 VBA 作为 office 的专用语言，在 office 办公上具有其它目前主流语言 ^[Python, R] 有天然的优势。

VBA 对于各大部门大多数员工的作用是十分巨大的：

- VBA 能完成任何 office 中键鼠的任何操作。
- 使用 VBA 能将许多重复操作进行**自动化**，十分有效地缩短工作时间，且不易出错。
- 相比普通点击操作，VBA 采用书写的方式，在熟练掌握后有更快的操作速度。
- VBA 内建于 Office, 无需安装，便于分享。
- VBA 能够写一些固定的通用模版，过程清晰且**易于修改中间步骤**。
- VBA 的即时窗口模式能够实现编程的同时内容更改可见，发挥了 office 所见即所得的优势。
- 公式、函数、循环、判断十分清晰，避免在单元格中输入过长过复杂的公式。
- word、excel、ppt 可以联结使用。

然而，凡事有利必有弊，VBA 尽管是一门相较于其它语言较为简单易掌握的语言，对于许多没有编程基础的人仍然有一定的上手难度。同时，由于大多数人已经习惯了键鼠点击操作；在使用初期，由于语法的不熟练，可能并没有感受到在速度上比键鼠点击操作更快。然而，一旦熟练，VBA 将是 Office 办公利器，能极大地提高工作效率，减少工作时间。

祝工作顺利！

\newpage

# 快速上手

1. 打开 Excel VBA 编辑器，工具条 **工具** **宏** **VB编辑器** 

2. **插入** **模块**

3. 双击该模块后，**插入** **过程** 

4. 在脚本的两行之间写：

```{r eval=FALSE}
MsgBox "测试"
```

5. 点击 **播放键** 运行脚本

\newpage

# 重要操作

## 注释

```{r eval=FALSE}
使用 ' 进行注释或调试程序
```

## 工作表

```{r eval=FALSE}
Worksheets("Sheet1").Range("A1")
```

## 单元格

```{r eval=FALSE}
Cells(2, "H").Value

Range("A1:A100")
```

### 复制粘贴

```{r eval=FALSE}
Range("A1:A8").Select
Selection.Copy
Range("C1").Select
ActiveSheet.Pastes
```

## 属性

### 字体字号及颜色

```{r eval=FALSE}
.Font.Size
.Font.Bold
.Font.ColorIndex
.Font.Name
```

### 单元格颜色

```{r eval=FALSE}
Range("B1").Interior.Color = RGB(255,255,0)
Range("B1").Interior.ColorIndex = 6
```

## 创建变量

```{r eval=FALSE}
Dim 变量名 As 数据类型
```

- 变量名不能包括空格、句号等特殊符号，可以包括下划线。

- **Variant** 型变量可以容纳任何类型

- Dim 可以替换为：Public(公有) Private(私有) Statics(静态) Const(常量)

## 创建数组

```{r eval=FALSE}
Dim 数组名(1 To 50) As 数据类型
数组名(1) = "名1"
数组名(2) = "名2"
......
```

- 多维数组 数组名(1,2,3,n)

## 请求输入

```{r eval=FALSE}
Dim x As Variant
x = InputBox("请输入：")
```

## 文件操作

```{r eval=FALSE}
# 地址
Dir[]

# 删除文件
Kill

# 删除文件夹
RmDir
```

还有一部分文件操作在 *Workbook 对象* 中

\newpage

# 句法结构

## 循环

### FOR 循环

```{r eval=FALSE}
Dim i As Integer
For i = 1 To 20 Step 1
  ...
  [Exit For]
Next i
```

当需要跳出循环时使用 Exit For 

### DO WHILE 循环

```{r eval=FALSE}
Do [While ...]
  ...
  [Exit Do]
Loop
```

### DO UNTIL 循环

与 DO WHILE 循环 类似，但在 TRUE 时退出循环

### FOR EACH 循环

#### 工作表循环

```{r eval=FALSE}
Dim sht As Worksheet, i As Integer
i = 1
For Each sht In Worksheets
  Cells(i, "A") = sht.Name
  i = i + 1
Next sht
```

#### 单元格循环

```{r eval=FALSE}
Dim c As Range, i As Integer
i = 1
For Each c In Range("A1:A100")

```


### 常用循环

```{r eval=FALSE}
Dim i As Integer
i = 1
Do While Cells(i, "H") <> ""
```

## 判断

写成条

```{r eval=FALSE}
If ... Then ... Else ...
```

写成块

```{r eval=FALSE}
If ... Then
...
Else If
...
Else
...
End If
```

## 选择

```{r eval=FALSE}
Select Case time
  Case Is < 0.5
    ...
  Case Is > 0.5
    ...
  Case Else
    ...
End Select
```

\newpage

# 重要函数

```{r echo=FALSE}
table = data.frame(函数 = c("Split", "Join", "Range", "UBound", "LBound", "Time"),
          作用 = c("字符串分割", "字符串连接", "选择单元格", "最小索引", "最大索引", "系统时间"))
kable(table)
```

\newpage

# 语言基础

## 运算符

1. 赋值运算符 =
2. 数学运算符&、+ (字符连接符)、+(加)、-(减)、Mod(取余)、\\(整除)、*(乘)、/ (除)、-(负号)、^(指数)
3. 逻辑运算符 Not(非)、And(与)、Or(或)、Xor(异或)、Eqv(相等)、Imp(隐含) 
4. 关系运算符 = (相同)、<>(不等)、>(大于)、<(小于)、>=(不小于)、<=(不大 于)、
Like、Is
5. 位运算符 Not(逻辑非)、And(逻辑与)、Or(逻辑或)、Xor(逻辑异或)、Eqv(逻辑 等)、Imp(隐含)

## 数据类型

```{r echo=FALSE}
x = "字符串型 String 字节型 Byte 布尔型 Boolean 整数型 Integer 长整数型 Long 单精度型 Single 双精度型 Double 日期型 Date 货币型 Currency 小数点型 Decimal 变体型 Variant 对象型 Object"
y = strsplit(x,split=' ')[[1]]
数据类型 = NULL
i = 1
while(i < length(y))
{
  数据类型 = c(数据类型, y[i])
  i = i + 2
}
i = 2
代码 = NULL
while(i < length(y))
{
  代码 = c(代码, y[i])
  i = i + 2
}
cbind(数据类型, 代码) %>% 
kable(caption = "数据类型")
```

## 类型转换

```{r echo=FALSE}
x = "CBool(expression) CByte(expression) CCur(expression) CDate(expression) CDbl(expression) CDec(expression) CInt(expression) CLng(expression) CSng(expression) CStr(expression) CVar(expression) Val(string) Str(number)"
函数 = strsplit(x,split=' ')[[1]]
x = "转换为Boolean型 转换为Byte型 转换为Currency型 转换为Date型 转换为Double型 转换为Decemal型 转换为Integer型 转换为Long型 转换为Single型 转换为String型 转换为Variant型 转换为数据型 转换为String"
转换为 = strsplit(x,split=' ')[[1]]
cbind(函数, 转换为) %>% 
kable(caption = "类型转换")
```

\newpage

# 常用对象

| 对象        | 说明     |
|:-----------:|:--------:|
| Application | 应用程序 |
| Workbook    | 工作簿   |
| Worksheet   | 工作表   |
| Range       | 单元格   |

使用 **.** 访问对象

## Application 对象

### 常用

```{r echo=FALSE}
table = read.csv("Application常用对象.csv", header = FALSE)
colnames(table) = c("属性", "描述")
kable(table, caption = "Application的常用属性")
```

### Application.Selection

选中的内容

### Application.ScreenUpdating

默认为 *FASLE*, 即全部执行后再显示在屏幕上

### Application.DisplayAlerts

默认为 *TRUE*, 即执行过程中会显示警告信息

### Application.WorksheetFunction

用来访问 Excel 中的函数, 如 CountIf ^[注意：VBA 中已有的函数不能再引用]

## Workbook 对象

选择特定的工作簿:

```{r eval=FALSE}
Workbooks.Item(3)
Workbooks(3)
Workbooks("name.xls")
```

### Workbooks 的操作

```{r eval=FALSE}
Workbooks.Add "C:\file\name.xls"
Workbooks.Open "C:\file\name.xls"
Workbooks(3).Save
Workbooks(3).Activate
Workbooks.SaveAs "C:\file\name.xls"
Workbooks(3).Close [savechanges:=False]
```

*savechanges:=True* 可以不弹出关闭提示窗口

## Worksheet 对象

选择特定的工作表:

```{r eval=FALSE}
Worksheets.Item(3)
Worksheets(3)
Worksheets("name.xls")
```

### Worksheets 的操作

```{r eval=FALSE}
Worksheets.Add
Worksheets.Add Count := 3
Worksheets.Add before := Worksheets(1)
Worksheets.Add after := Worksheets(1), Count := 4
```

# 快捷操作

## 显示函数列表

```{r eval=FALSE}
vba.
```

## 录制宏

遇到不知道如何写代码的情况，可以录制宏后查看语法。

\newpage

# 高级操作

## 函数的编写

```{r eval=FALSE}
Public Function Fun()
  [Application.Volatile TRUE]
  ...
End Function
```

*Application.Volatile TRUE* 用于强制工作表发生重算时，函数重算

# 获取帮助

在 *Excel VBA 编辑器* 中，可以使用自带的 *F1帮助* 进行查询需要的函数、属性、方法等。

***

<center>

[**下载PDF**](../../pdf/vba.pdf)

</center>

***
